# 请教陈老师，土地使用权摊销问题

提问人：NIEDAREN 时间：2010-12-24 02:18:32
陈老师，A公司为中外合资企业， 2000 年成立，经营期限 30 年；因土地购买手续复杂，于 2003 年才取得土地使用证；公司在 2003 年按经营期限 30 年扣除前 3 年，即 27 年作为摊销年限。A公司于 2007 年执行新会计准则。 问题： 1 、我们认为应该按照土地证使用年限50 年作为摊销期限，但如果调整为 50 年，并且把以前的摊销作为重大会计差错处理，则导致A公司的首个盈利年度提前一年，导致产生税务问题（两免三减提前一年）；如果作为会计估计变更，不对以前的摊销进行调整是否合适？ 2 、如果就按公司经营期限 30 年摊销，是否符合会计准则的要求？ 3 、对于 2000 年-2002年，未拿到土地证的三年，能否可以不摊销？
非常感谢、期待陈老师的解答。

回答人：chenyiwei
个人意见：
如果没有特殊情况，该企业在历史上应当经过了多次会计准则／制度变更，即 2000 、 2001 年为《外商投资企业会计制度》； 2002 ～2006 年为原《企业会计制度》和原 16 项具体会计准则； 2007 年以后为新准则。不同的会计准则体系对于摊销问题有不同的规定。
1 、原《外商投资企业会计制度》规定：无形资产应当自企业开始受益起按照规定的期限分期平均摊销。没有规定期限的，按照预计的受益期或者不少于 10 年的期限分期平均摊销。 2 、《企业会计制度》和 2001 年《企业会计准则——无形资产》规定：无形资产的摊销年限为预计使用年限、法律规定年限和合同规定年限三者中的最短者。并且规定无形资产摊销不能留残值。该规定可以认为与原《外商投资企业会计制度》的规定没有明显差异。 3 、《企业会计准则第 6 号——无形资产》规定：使用寿命有限的无形资产，其应摊销金额应当在使用寿命内系统合理摊销。企业摊销无形资产，应当自无形资产可供使用时起，至不再作为无形资产确认时止。同时，新准则允许在满足一定条件（有第三方承诺在无形资产使用寿命结束时购买该无形资产；或者可以根据活跃市场得到预计残值信息，并且该市场在无形资产使用寿命结束时很可能存在）的情况下，对无形资产预留残值。因此新准则与原《企业会计制度》对无形资产摊销的规定是有差异的，但 38 号准则不要求对此追溯调整。
因此，对于本案例，个人意见是：如果企业在 2000 年已经实际占用该土地，只是到 2003 年才取得土地使用权证的，应按自 2000 年起该企业的剩余经营年限摊销，且不留残值。企业自行处理的方式到 2007 年首次执行日时如果与正确处理方法相比的差异已经不重大的，可不作为重大会计差错予以追溯。 2007 年起，该土地使用权的摊销年限应当是自 2007 年 1 月 1 日起计算的土地使用权证剩余年限，即把按原制度计算的 2006 年 12 月 31 日帐面价值按该新确定的摊销年限摊销。

回答人：chenyiwei
回复 板凳 zhangchunl 的帖子我的意思是：在新准则首次执行日之前，按“自 2000 年起该企业的剩余经营年限摊销”；首次执行日后，根据新准则的规定变更摊销年限和净残值，将截至首次执行日止的帐面价值在新确定的摊销年限内摊销完毕。所以是针对不同的准则体系的，并不矛盾。

回答人：chenyiwei
回复 8 楼 zhangchunl 的帖子在原制度下，土地使用权作为一项无形资产，一般在企业经营年限和土地使用权本身的年限两者中的较短年限内摊销。但原制度第 47 条和财会[2001]43号第九条同时规定土地上建造自用房屋建筑物时土地使用权价值应当转入固定资产，而不再作为无形资产核算，所以转入固定资产价值后的土地使用权不再是无形资产准则的规范范围，此时土地使用权的摊销年限不应短于房屋建筑物本身的折旧年限，否则是不合理的。
“应按自 2000 年起该企业的剩余经营年限摊销”是针对原制度下的操作。新准则下土地使用权摊销年限的确定不应受到企业剩余经营年限的影响。新准则下分离为无形资产和固定资产后，两者分别按照各自的年限计提折旧与摊销。